臺灣高雄地方法院民事判決
111年度鳳簡字第40號
原      告  林正庸  
被      告  財團法人台灣省私立高雄仁愛之家

法定代理人  王敬豪  
訴訟代理人  陳敬婷  
            林紀瑄  
上列當事人間請求損害賠償事件，本院於民國111年4月28日言詞
辯論終結，判決如下：                
    主      文
原告之訴駁回。
訴訟費用新臺幣伍仟肆佰元由原告負擔。
    事實及理由
一、按當事人法定代理人代理權消滅者，訴訟程序在有法定代理
    人或取得訴訟能力之本人，承受其訴訟以前當然停止；第17
    0條所定之承受訴訟人，於得為承受時，應即為承受之聲明
    ，民事訴訟法第170條、第175條第1項分別定有明文。本件
    被告法定代理人原為張雅玲，於本院審理中變更為王敬豪而
    由其聲明承受訴訟，有民事聲明承受訴訟狀附卷可稽（本院
    卷第227至229頁），核與上開規定相符，應予准許。
二、原告主張：被告為坐落高雄市○○區○○段000地號土地（下稱7
    93地號土地）之所有權人，並將793地號土地其中之37.815
    平方公尺即11.439坪（下稱系爭土地）出租予原告，約定租
    賃期間民國109年1月1日起至113年12月21日止，每坪每月租
    金新臺幣(下同)281元(下稱系爭租約)，原告所有之高雄市○
    ○區○○段000○號建物（門牌號碼：高雄市○○區○○○路000○0號
    ，下稱系爭建物）坐落在系爭土地上，被告於109年1月9日
    以高仁家產字第1090016號函，函詢原告有無意願承購系爭
    土地等語(下稱A函)，原告則填寫「承購基地意願調查表」
    回覆被告表示願意承購。被告嗣於109年3月4日以高仁家產
    字第1090129號函，函覆原告稱：系爭土地面積37.815平方
    公尺、讓售價格為5,456,705元，得於109年5月31日前簽署
    買賣契約等語(下稱B函)。詎被告於109年9月3日以高仁家產
    字第1090552號函，函覆原告稱：原告向被告申購793地號土
    地，793地號土地須依現況辦理分割後再依分割後之地號及
    面積出售，又793地號土地上之建物依平面圖僅有6棟，現況
    為11棟，與原圖不符，目前無法辦理分割，請原告以承租方
    式使用系爭土地等語(下稱C函)。惟若能順利向被告承購系
    爭土地，日後得將系爭土地及系爭建物一併出賣予第三人，
    因被告拒絕出賣系爭土地，使得潛在買家均因系爭建物之產
    權不清而作罷，系爭建物受有2年無法出租之租金損失及折
    舊損失，損害金額計50萬元(下稱系爭損失)。爰依侵權行為
    之法律關係提起本訴。並聲明：被告應給付原告50萬元，及
    自起訴狀繕本送達翌日起至清償日止，按週年利率5％計算之
    利息。
三、被告則以：對於兩造有簽署系爭租約及被告有寄發A、B、C
    函予原告之事實不爭執，惟C函已載明793地號土地必須先依
    現況辦理分割後，再依分割後之地號及面積出售予承租人，
    又依原始平面圖僅有6棟建物，目前現況為11棟建物，原告
    就系爭建物另有增建部分且不願意拆除，以上因素均致793
    地號土地目前無法辦理分割，被告並非故意不分割系爭土地
    等語置辯。並聲明：原告之訴駁回。
四、本院得心證之理由：
(一)查原告、被告分別為793地號土地、系爭建物之所有權人，
    兩造於108年12月31日簽署系爭租約，被告迄今未將系爭土
    地出賣予原告等情，有高雄市政府地政局三民地政事務所11
    1年3月4日高市地民登字第11170181100號函、高雄市○○區○○
    段000○號之查詢資料、系爭租約在卷可稽（本院卷第147至1
    49、211、233頁），且為兩造所不爭執(本院卷第220頁)，
    首堪認定。
(二)原告主張被告拒絕出賣系爭土地而受有系爭損失之事實，雖
    據其提出A、B、C函、系爭土地之土地登記第二類謄本、高
    雄建工郵局存證號碼00011號存證信函、高雄市政府工務局1
    10年8月3日高市工務建字第11037305200號函及110年6月28
    日高市工務建字第11035194300號函、原告向訴外人陳○○承
    租高雄市○○區○○路00號1、2樓之租賃契約節本、106年度雄
    院公字第000000000號公證書、被告之立案證書及法人登記
    證書、系爭建物外觀及屋內照片、原告於105年5月11日及同
    年月12日與系爭建物潛在買家之簡訊(下稱系爭簡訊)、高雄
    市政府經濟發展局111年1月4日高市經發商字第11160016100
    號函、系爭建物刊登在露天拍賣網站之網路資料為證(本院
    卷第11至20、117至120、122、169、199至200、202、223至
    226頁)，然為被告所否認，並以上情置辯。經查：
　⒈按民法第184條關於侵權行為所保護之法益，除有同條第1項
    後段及第2項之情形外，原則上限於既存法律體系所明認之
    權利（固有利益），而不及於權利以外之利益特別是學說上
    所稱之純粹經濟上損失或純粹財產上損害，以維護民事責任
    體系上應有之分際，並達成立法上合理分配及限制損害賠償
    責任，適當填補被害人所受損害之目的。所謂純粹經濟上損
    失或純粹財產上損害，係指其經濟上之損失為「純粹」的，
    而未與其他有體損害如人身損害或財產損害相結合者而言；
    除係契約責任（包括不完全給付）及同法第184條第1項後段
    及第2項所保護之客體外，並不涵攝在民法第184條第1項前
    段侵權責任（以權利保護為中心）所保護之範圍。故當事人
    間倘無契約關係，除有民法第184條第1項後段及第2項規定
    之情形者外，行為人就被害人之純粹經濟上損失，不負賠償
    責任(最高法院107年度台上字第638號判決意旨參照)。查原
    告雖主張被告拒絕出賣系爭土地而受有系爭損失，然原告所
    受系爭損失，尚非民法第184條第1項前段規定之「權利」，
    僅係純粹經濟上損失，核與民法第184條第1項前段所定「權
    利侵害」要件不符，揆諸上開說明，原告不得依民法第184
    條第1項前段規定，請求被告負損害賠償責任，原告此部分
    主張，即屬無據。
  ⒉次按故意以背於善良風俗之方法，加損害於他人者亦同；違
    反保護他人之法律，致生損害於他人者，負賠償責任。但能
    證明其行為無過失者，不在此限，民法第184條第1項後段、
    第2項分別定有明文。查原告於本院審理中稱：我有將系爭
    建物之騎樓圍起來，假設測量科要來測量建物面積，我會把
    上開騎樓圍起來之部分拆除等語；被告於本院審理中稱：原
    告只是承租部分793地號土地，如果要辦理分割，793地號土
    地要先回復原狀即如原始平面圖所示6棟房屋之狀態，原告
    所有之系爭建物另有增建部分，必須要重新評估建蔽率及容
    積率，被告並無故意不分割793地號土地等語，分據兩造陳
    述在卷(本院卷第219、221頁)。又觀諸被告提出之原始平面
    圖僅有6棟建物，有此資料附卷可稽(本院卷末頁證物袋)，
    且為原告所不爭執(本院卷第219頁)，是793地號土地上之建
    物現況已與原始平面圖不符，此部分事實，堪以認定。而被
    告評估793地號土地有上開因素而無法辦理分割，故未能將
    系爭土地出賣予原告，難認被告係以故意以背於善良風俗之
    方法，加損害於他人，或有違反保護他人法律之情形。從而
    ，原告依侵權行為之法律關係，請求被告賠償系爭損失，為
    無理由，應予駁回。　　
　⒊復按損害賠償之債，以有損害之發生及有責任原因之事實，
    並二者之間，有相當因果關係為成立要件。故原告所主張損
    害賠償之債，如不合於此項成立要件者，即難謂有損害賠償
    請求權存在。所謂相當因果關係，謂無此行為，雖必不生此
    種損害，有此行為，通常即足生此種損害者，為有相當因果
    關係；如無此行為，必不生此種損害，有此行為，通常亦不
    生此種損害者，即為無相當因果關係（最高法院80年度台上
    字第1773號判決意旨參照)。查原告於本院審理時稱：潛在
    買家都說產權不清，因為系爭土地是向被告承租，原告無法
    將系爭土地及系爭建物合併出賣給第三人，致受有系爭損失
    ；系爭簡訊傳送日期分別為105年5月11日及同年月12日等語
    (本院卷第218頁)，惟觀諸原告提出之系爭簡訊內容記載：
    「請問地坪幾坪?是住宅用地還是工業用地?另外產權清楚嗎
    ?為何不能貸款?不好意思，因為是真的有心要買，才會問這
    麼多喔」；「我老公說地坪的產權不清，他不同意我買耶，
    所以就不好意思了，老闆，本來我想去看看，可是老公說地
    權每個月還要用租的方式，這樣他無法接受，謝謝你了」等
    語，有系爭簡訊在卷可稽(本院卷第169頁)，依上開事證，
    僅能證明第三人於105年5月間有向原告詢問系爭土地面積、
    系爭土地是否須以承租方式使用一情，然被告於109年1月9
    日、109年3月4日、109年9月3日分別寄發A、B、C函予原告
    ，有A、B、C函存卷可參(本院卷第11至15頁)，是被告寄發A
    、B、C函之日期與系爭簡訊傳送日期相隔4年之久，難認係
    被告於109年間未出賣系爭土地與原告受有系爭損失之間具
    有相當因果關係。
(三)從而，依原告之舉證，尚不足以證明被告拒絕出賣系爭土地
    而受有系爭損失，被告自不負損害賠償責任。
五、綜上所述，原告依侵權行為之法律關係，請求被告應給付原
    告50萬元，及自起訴狀繕本送達翌日起至清償日止，按週年
    利率5％計算之利息，為無理由，應予駁回。
六、本件判決基礎已臻明確，兩造其餘攻擊或防禦方法，核與判
    決結果不生影響，爰不逐一論列。
七、訴訟費用負擔之依據：民事訴訟法第78條。
中　　華　　民　　國　　111 　年　　5 　　月　　30　　日
          　　　　鳳山簡易庭  法　官  藍雅筠
以上正本係照原本作成。　　　　　　　　　
如不服本判決，應於送達後20日內，向本院提出上訴狀並表明上
訴理由，如於本判決宣示後送達前提起上訴者，應於判決送達後
20日內補提上訴理由書（須附繕本）。
中　　華　　民　　國　　111 　年　　5 　　月　　30　　日
                              書記官  蔡毓琦
訴訟費用計算式 裁判費(新臺幣)5,400元 合計          5,400元